最高法院刑事判決　　　　　　　　　　 111年度台非字第30號
上　訴　人　最高檢察署檢察總長
被　　　告　林昱欣




上列上訴人因被告違反組織犯罪防制條例案件，對於臺灣高等法
院臺中分院中華民國110 年9 月15日第二審確定判決（110 年度
金上訴字第489 號，起訴案號：臺灣臺中地方檢察署109 年度偵
字第25306 、25771 、28331 號），認為部分違背法令，提起非
常上訴，本院判決如下：
    主  文
原判決關於林昱欣罪刑部分撤銷。
林昱欣幫助犯招募他人加入犯罪組織罪，處有期徒刑参月，如易
科罰金，以新臺幣壹仟元折算壹日。
    理  由
一、非常上訴理由稱：「一、按判決不適用法則或適用不當者，
    為違背法令，刑事訴訟法第378 條定有明文；又依法應於審
    判期日調查之證據未予調查，致適用法令違誤而顯然於判決
    有影響者，該項判決即屬違背法令，得提起非常上訴，復經
    司法院大法官會議釋字第181 號解釋在案，故事實審法院對
    於被告有無累犯之事實，應否適用刑法第47條規定加重其刑
    ，即屬法院認定事實與適用法律之基礎事項，客觀上有調查
    之必要性，應依職權加以調查；倘被告並非累犯，然事實審
    未詳加調查，致判決誤用累犯之規定論處，即屬刑事訴訟法
    第379 條第10款規定之依法應於審判期日調查之證據而未予
    調查，其判決當然為違背法令。又刑法第47條第1 項規定之
    累犯，係以受徒刑之執行完畢，或一部之執行而赦免後， 5
    年以內故意再犯有期徒刑以上之罪為成立要件。而所謂受徒
    刑之執行完畢，除在監獄執行期滿者外，如為假釋出獄，須
    未經撤銷假釋者，其未執行之刑，始以已執行論。如假釋中
    因故意更犯罪，受有期徒刑以上刑之宣告者，於判決確定後
    六月以內，撤銷其假釋，假釋撤銷後，其出獄日數不算入刑
    期內，仍須執行原殘餘刑期，不能認假釋出獄後所餘之刑期
    已執行完畢，而論以累犯( 最高法院100 年度台非字第 323
    號、101 年度台非字第46號判決意旨參照）。二、被告林昱
    欣前因違反毒品危害防制條例等案件，分別經法院判處有期
    徒刑3 月（共3 罪）、2 月、3 月、3 月、2 月（共2 罪）
    、3 月（共3 罪）之刑，經臺灣臺中地方法院以108 年度聲
    字第3731號裁定應執行有期徒刑1 年4 月確定，發監執行後
    ，於109 年1 月16日因縮短刑期假釋出監，假釋期滿日預定
    為109 年5 月30日。惟被告於假釋期間內之109 年3 月17日
    、同年4 月30日，因故意再犯施用第二級毒品甲基安非他命
    罪，分別經同法院以109年度簡字第1013號、109年度中簡字
    第3524號判處有期徒刑4月、4月確定，且多次未依規定報到
    或接受尿液採驗，經法務部於110年6月18日以法矯教字第11
    000000000 （號）函撤銷假釋，由臺灣臺中地方檢察署將被
    告發監執行殘刑，有被告之刑案資料查註紀錄表、各該判決
    書、裁定書、法務部撤銷假釋函及執行指揮書在卷可稽，故
    被告首開案件尚未執行完畢。三、經查，本件被告於109 年
    7 月間因幫助犯招募他人加入犯罪組織罪案件，經臺灣高等
    法院臺中分院以110 年度金上訴字第489 號判決，認被告前
    揭違反毒品危害防制條例等案件定刑後，執行案件假釋期滿
    未經撤銷，以已執行完畢論，而諭知累犯，並依刑法第47條
    第1 項規定加重其刑。則該判決以被告前受徒刑執行完畢、
    於5 年內故意再犯而諭知累犯並加重其刑，即有判決適用法
    則不當之違法。案經確定，且於被告不利。四、依刑事訴訟
    法第441條、第443條提起非常上訴，以資糾正及救濟。」等
    語。
二、判決不適用法則或適用不當者，為違背法令，刑事訴訟法第
    378 條定有明文。刑法關於累犯之規定，以受徒刑之執行完
    畢，或一部之執行而赦免後，5 年以內故意再犯有期徒刑以
    上之罪者，為其成立要件，此觀刑法第47條第1 項規定甚明
    。所謂執行完畢，其在監獄執行期滿者，固不待言；如係經
    假釋出監者，依刑法第79條第1 項前段之規定，須在無期徒
    刑假釋後滿20年，或在有期徒刑所餘刑期內未經撤銷假釋者
    ，其未執行之刑，始得以已執行論；如經撤銷假釋，猶有殘
    刑未執行，自不得以已執行論。而符合數罪併罰並經裁定其
    應執行之刑者，在所裁定之應執行刑尚未全部執行完畢以前
    ，各罪之宣告刑均不發生執行完畢之問題。
三、查被告林昱欣有如非常上訴意旨理由二所指犯罪、科刑（下
    統稱前案）及合併定其應執行刑有期徒刑1 年4 月確定之情
    形，於民國 109 年1 月16 日因縮短刑期假釋出監，計縮刑
    後假釋期滿日預定為109 年5 月30日。惟被告於假釋期間內
    之109 年3 月17日、同年4 月30日，因故意再犯施用第二級
    毒品甲基安非他命罪，分別經同法院以109 年度簡字第1013
    號、109 年度中簡字第3524號判處有期徒刑4 月、4 月確定
    ，且多次未依規定報到或接受尿液採驗，經法務部於110 年
    6月18日以法矯教字第11000000000號函撤銷假釋，並由檢察
    官據以指揮執行殘刑有期徒刑4 月14日，刑期自110 年8 月
    3 日起算，預計須至110 年12月16日始執行完畢，有被告之
    刑案資料查註紀錄表、各該判決書、裁定書、法務部撤銷假
    釋函及執行指揮書在卷可稽。則被告於109 年7 月間，再犯
    原確定判決所載幫助犯招募他人加入犯罪組織罪時，上開前
    案之應執行刑既因前揭假釋經撤銷而尚未執行完畢，自不符
    合累犯之要件。原確定判決於110年9月15日判決時未審酌及
    此，就被告所犯本件之罪，誤論以累犯，並依刑法第47條第
    1 項規定，加重其刑，依上述說明，自有判決適用法則不當
    之違法。案經確定，且於被告不利，非常上訴意旨執以指摘
    ，洵有理由。應由本院將原確定判決關於被告林昱欣罪刑部
    分撤銷，另行判決如主文第2項所示，以資救濟。
據上論結，應依刑事訴訟法第447條第1項第1款，組織犯罪防制
條例第4條第1項，刑法第11條前段、第30條第1項前段、第2項、
第41條第1項前段，判決如主文。
中    華    民    國   111    年    3     月    3     日
                  刑事第二庭審判長法  官  林  勤  純  
                                  法  官  王  梅  英  
                                  法  官  莊  松  泉  
                                  法  官  吳  秋  宏  
                                  法  官  李  釱  任  
本件正本證明與原本無異
                                  書記官
中    華    民    國   111    年    3     月    7     日